臺灣雲林地方法院刑事判決　　　　　　　　96年度訴字第89號
公　訴　人　臺灣雲林地方法院檢察署檢察官
被　　　告　乙○○
　　　　　　　　　　（另案於臺灣雲林第二監獄執行中）
指定辯護人　本院公設辯護人甲○○
上列被告因違反毒品危害防制條例案件，經檢察官提起公訴（95
年度偵字第5810號），本院判決如下：
    主      文
乙○○共同販賣第一級毒品，處有期徒刑拾伍年肆月，褫奪公權
捌年，扣案之第一級毒品海洛因（合計淨重貳點伍陸公克）沒
收銷燬之，扣案之OKWAP 牌門號0000000000號行動電
話壹支（含SIM 卡壹張）、電子秤壹臺、包裝前揭海洛因之外包
裝袋陸個（總重點肆肆公克）及空分裝袋壹大包均沒收之，販
賣第一級毒品海洛因所得新臺幣捌仟元沒收之（其中新臺幣柒仟
元應與綽號「小龍」之不詳真實姓名、年籍之成年男子連帶沒收
之）。
    事實及理由
壹、犯罪事實：
    乙○○（綽號常保）明知海洛因屬毒品危害防制條例管制之
    第一級毒品，依法不得販賣，竟於民國95年11月前之不詳時
    地，向不詳之人士，購入數量及重量均不詳之海洛因後，除
    部分供己施用外，其餘海洛因則由乙○○基於營利之意圖，
    以其所有之OKWAP 牌門號0000000000號行動電話作為對外販
    毒聯絡之工具，先後對外販賣，而反覆為下述販賣海洛因之
    犯行：
一、於95年11月初至同年月下旬間某日，己○○（起訴書誤載為
    謝志斌）以其所有之0000000000號行動電話撥打乙○○上開
    行動電話，與乙○○聯繫，雙方議定由乙○○以每次每包新
    臺幣（下同）1,000 元之價格，向己○○出售量不詳之海洛
    因1 包，並在乙○○位於雲林縣虎尾鎮○○里○○路47之1
    號5 樓租屋處樓下附近交付毒品。乙○○即與真實姓名、年
    籍均不詳，綽號「小龍」之成年男子基於共同營利之意圖與
    犯意之聯絡，推由「小龍」至上址約定處所交付該海洛因1
    包與己○○，再由己○○同時將購買毒品之款項1,000 元交
    給「小龍」，「小龍」再轉交給乙○○，以此方式販賣海洛
    因予己○○共4 次，得款共4,000 元。
二、於民國95年11月初至同年月下旬間，己○○再次以其前述電
    話撥打乙○○上開行動電話，與乙○○聯繫，雙方議定由乙○○以前述之價格，向己○○出售數量不詳之海洛因1 包，
    並在乙○○前址租屋處樓下附近交付毒品。乙○○即親自至
    上址約定處所交付該海洛因1 包與己○○，再由己○○同時
    將購買毒品之款項1,000 元交給乙○○，以此方式販賣海洛
    因予己○○1 次，得款1,000 元。
三、於95年11月25日至27日間，丙○○均以其所有0000000000號
    之行動電話撥打乙○○上開行動電話，與乙○○聯繫，雙方
    約定由乙○○以前述之價格及數量向丙○○出售海洛因，並
    在乙○○前址租屋處樓下附近之便利商店外交付毒品。乙○○即與前述綽號「小龍」之男子基於共同營利之意圖與犯意
    之聯絡，推由「小龍」至上址約定處所交付海洛因1 包與丙○○，再由丙○○同時將購買毒品之款項1,000 元交給「小
    龍」，「小龍」再轉交給乙○○，以此方式販賣海洛因予丙○○共3 次，得款共3,000 元。
四、嗣經警於95年11月29日12時30分許持搜索票至乙○○前開租
    屋處執行搜索，扣得乙○○所有之海洛因6 包（合計淨重為
    32.56 公克，空包裝總重為3.44公克）、前述供對外販賣毒
    品所使用之OKWAP 牌門號0000000000號行動電話1 支（含
    SIM 卡1 張）、現金35,400元（其中有7,000 元為被告及「
    小龍」前述共同販賣海洛因所得之價款，另1,000 元為被告
    前述單獨販賣海洛因所得之價款，共計8,000 元）、電子秤
    1 臺及空分裝袋1 大包、始查知上情。
貳、認定犯罪事實所憑證據及理由：
一、證據能力部分：
    按「被告以外之人於審判外之言詞或書面陳述，除法律有規
    定者外，不得作為證據。」刑事訴訟法第159條第1項定有明
    文；復按「被告以外之人於審判外向法官所為之陳述，得為
    證據。被告以外之人於偵查中向檢察官所為之陳述，除顯有
    不可信之情況者外，得為證據。」同法第159條之1第1項、
    第2項亦有規定；另按「被告以外之人於審判外之陳述，雖
    不符前四條之規定，而經當事人於審判程序同意作為證據，
    法院審酌該言詞陳述或書面陳述作成時之情況，認為適當者
    ，亦得為證據。當事人、代理人或辯護人於法院調查證據時
    ，知有第159條第1項不得為證據之情形，而未於言詞辯論終
    結前聲明異議者，視為有前項之同意。」同法第159條之5規
    定甚明。經查：
  (一)證人即向被告乙○○購買毒品之己○○及丙○○，於偵查中
    具結後，向檢察官所為之證述，雖係被告以外之人與審判外
    之陳述，惟並無明顯不可信之情況，依前揭規定，有證據能
    力。
  (二)己○○及丙○○於警詢中之陳述，雖係被告以外之人於審判
    外之陳述，惟檢察官、被告及本院公設辯護人於本院準備程
    序及審理中，均同意該警詢筆錄作為證據使用，本院審酌該
    證據資料作成時之情況，均無不法之情事，且與待證事實具
    有關聯性，認為適宜作為本案之證據，依前揭規定，亦有證
    據能力。
二、證明力部分：
    上開犯罪事實，業據被告於本院準備程序及審理中均坦承不
    諱，證人己○○雖於檢察官偵查中證稱：伊係於94年11月至
    12月間，向被告購買海洛因，次數約10次等語，惟證人己○○於本院審理時改稱：伊係於95年11月初起至被告遭警查獲
    當日前，以前述之價格向被告購買海洛因共5 次，花費共為
    5,000 元，均係在前述被告租屋處附近交貨付款，其中1 次
    為被告親自交付，其餘4 次為「小龍」代為交付，至伊之前
    在製作偵查筆錄時很緊張，所以亂講等語，核與證人己○○
    於警詢中陳述之內容大致相同，亦與被告所述情節大致相符
    ，從而，應以證人己○○於本院審理中之證詞為可採，堪認
    被告與「小龍」於前述時地，以前述價格及方法共同販賣海
    洛因予證人己○○共4 次，被告再於前述時地，以前述價格
    及方法親自販賣海洛因予證人己○○1 次無訛（起訴書雖記
    載被告於94年11月至12月間，以1,000 至2,000 元不等之價
    格，販賣海洛因予證人己○○約10次，然已經公訴檢察官到
    庭更正如前述事實欄所示，附此敘明）。就販賣海洛因於丙○○之事實，亦經丙○○於警詢及偵查中證述綦詳。此外，
    並有乙○○所有之海洛因6 包、OKWAP 牌門號0000000000號
    行動電話1 支（含SIM 卡1 張）、電子秤1 台、空分裝袋 1
    大包及販賣海洛因所得8,000 元扣案可考。且扣案之毒品經
    送鑑定之結果，確係含有海洛因之成分（合計淨重為32.56
    公克，空包裝總重為3.44公克），有法務部調查局96 年1月
    1 日調科壹字第09523053770 號鑑定書1 紙在卷可稽。再者
    ，一般民眾普遍認知海洛因等毒品之非法交易，政府一向查
    禁森嚴，且科以重罰，衡諸常情，倘非有利可圖，販毒者應
    無平白甘冒被嚴查重罰高度風險之理。另參酌被告每次將每
    包海洛因以1,000 之價格對外販賣，每包可獲利300 元乙情
    ，已據被告於本院審理中供認在卷，足認被告確有營利之意
    圖甚明。綜上，本件事證明確，被告販賣海洛因之犯行堪以
    認定，應依法論科。
、論罪科刑之理由：
一、按海洛因為毒品危害防制條例第2 條第2 項第1 款所規定之
    第一級毒品，是核被告所為，係犯毒品危害防制條例第4 條
    第1 項販賣第一級毒品罪。被告持有海洛因之低度行為，為
    其販賣之高度行為所吸收，不另論罪。
二、被告與「小龍」間，就上開犯罪事實欄記載一、三之犯行，
    有犯意聯絡與行為分擔，應依刑法第28條之規定，論以共同
    正犯。
三、95年7 月1 日起施行之修正刑法，基於一罪一罰，以實現公
    平原則之考量，已將連續犯及常業犯規定悉予刪除，故是否
    集合犯之判斷，客觀上，應斟酌其法律規定文字之本來意涵
    、實現該犯罪目的之必要手段、社會生活經驗中該犯罪實行
    常態及社會通念等；主觀上，則視其是否出於行為人之單一
    行為決意，並秉持刑罰公平原則，加以判斷，不能無限制擴
    張，俾與修法意旨相契合（參見最高法院96年度臺非字第56
    號判決意旨參照）。而所謂集合犯，係指若該犯罪行為態樣
    ，本質上原具有反覆、延續實行之特徵，立法時既予特別歸
    類，定為犯罪構成要件之行為要素，則行為人基於該罪之犯
    意，在密切接近之一定時間及空間內複次實行之該特定構成
    要件行為，倘依社會通念，於客觀上認為符合1 個反覆、延
    續性之行為觀念者，於刑法評價上，即應僅成立1 罪，例如
    經營、從事業務、收集、販賣、製造、散布等具有職業性、
    營業性或收集性等具有重複特質之犯罪，均屬包括一罪之集
    合犯概念（最高法院95年度臺上字第4536號、95年度臺上字
    第4686號、95年度臺上字第5315號判決意旨可資參照）。經
    查，被告前述多次販賣海洛因之犯行，均係在95年11月間，
    時間密接，交易地點均係在被告上址租屋處附近，地點相近
    ，販賣價格及方法均屬雷同或相似，佐以被告有正當工作，
    每月收入50,000元至60,000元，仍欲對外販賣海洛因以求營
    利，為被告所是認，顯見被告毒癮甚深，施用海洛因之花費
    甚鉅，益徵被告對外購入之毒品，除供自身施用外，自始即
    具有販賣他人以營利之行為決意灼然甚明，是被告上述販賣
    海洛因之多次犯行，依前揭判決意旨，應屬集合犯，而以包
    括之一行為加以評價，方屬妥適。
四、按法院於面對不分犯罪情節如何，概以重刑為法定刑者，於
    有情輕法重之情形時，在裁判時本有刑法第59條酌量減輕其
    刑規定之適用，以避免過嚴之刑罰，大法官會議解釋釋字第
    263 號解釋文可資參照。亦即，法院為避免刑罰過於嚴苛，
    於情輕法重之情況下，應合目的性裁量而有適用刑法第59條
    酌量減輕被告刑度之義務。又適用刑法第59條酌量減輕其刑
    時，並不排除同法第57條所列舉10款事由之審酌（最高法院
    70年05月16日70年度第6次刑事庭長會議決議足供參考）。
    查被告犯後於審判程序時坦白認錯，可見其犯後態度良好，
    具有悔悟之心。又被告於本案犯罪之動機，係因被告為求賺
    取施用毒品金錢始起意販賣海洛因，業如前述，足認被告並
    非大量販毒之人，況被告亦無販毒前科，有臺灣高等法院被
    告前案紀錄表在卷可稽，尚無需予長期與社會隔離之必要。
    且被告於本案販賣毒品之次數、價格及時間，均如前述，應
    認被告販賣海洛因之數量、所得尚非鉅大，犯罪期間非長，
    犯罪情節難認嚴重，其惡性與大量或長期販毒者迥然有異，
    足見其非販賣毒品之大、中盤商，其犯罪情節顯較輕，應僅
    係施用毒品者為求互通有無之有償販賣，獲取購買毒品所需
    費用而已，此較諸大量販賣毒品與不特定多數人施用，藉以
    牟取暴利之情不同，危害社會之程度亦有差別，犯罪所生之
    危害亦非甚重，足認被告犯罪情狀是有值得憫恕之處，而被
    告所犯之罪法定刑為死刑、無期徒刑，若科以法定最輕刑度
    之無期徒刑，猶嫌過重，有傷一般國民對法律之情感，爰依
    刑法第59條之規定酌減其刑。本院公設辯護人雖為被告辯護
    意旨略以：被告於偵查中供出其販賣毒品之前手「小涵」，
    應依毒品危害防制條例第17條減刑云云，惟查，臺灣雲林地
    方法院檢察署檢察官據被告之通報前往高雄查緝「小涵」之
    人，並未緝獲乙情，有該署96年8 月2 日丁○泰正95偵5810
    字1939 9號函在卷可稽，自難依該條規定，獲減輕其刑之寬
    典，附此敘明。
五、爰審酌以上諸點，並兼衡被告販賣毒品行為雖戕害國民身心
    健康等一切情狀，量處如主文所示之刑，又被告既有販賣毒
    品之行為，其品行已非端正，不適合擔任公職或參與公共行
    政事務，是併依刑法第37條第2 項之規定，宣告褫奪公權8
    年。
六、按毒品危害防制條例第18條第1 項前段規定，得諭知沒收並
    銷燬之者，以查獲之第一級毒品及專供製造或施用毒品之器
    具為限，並不及於毒品之外包裝。而毒品外包裝既係用於包
    裹毒品，防其裸露、潮濕，便於攜帶販賣，亦係供販賣毒品
    所用之物，應依毒品危害防制條例第19條第1 項之規定宣告
    沒收之，方屬適法（最高法院92年度臺上字第1288號判決意
    旨參照）。又毒品危害防制條例第19條第1 項規定，犯第4
    條之罪者，其供犯罪所用或因犯罪所得之財物，均沒收之，
    如全部或一部不能沒收時，追徵其價額或以其財產抵償之。
    但該條項並無如同條例第18條第1 項所定「不問屬於犯人與
    否，沒收之」之明文，自屬相對沒收主義之立法。是其應沒
    收之物，應以屬被告所有者為限（最高法院95年度臺上字第
    305 號判決意旨參照）。再毒品危害防制條例第19條第1 項
    固規定，犯該條例第4 條之罪者，其供犯罪所用或因犯罪所
    得之財物，均沒收之，但不及於供犯罪預備之物。倘係供犯
    罪預備之物，以屬犯罪行為人者為限，始得依刑法第38條第
    1 項第2 款規定諭知沒收（最高法院95年度臺上字第6102號
    判決意旨參照）。經查：
  (一)按查獲之第一級毒品，不問屬於犯人與否，沒收銷燬之，毒
    品危害防制條例第18條第1 項前段定有明文。經查，扣案如
    之海洛因（合計淨重為32.56 公克），經送驗後，確分含海
    洛因無疑，不問屬於犯人與否，應依毒品危害防制條例第18
    條第1 項前段規定，諭知沒收銷燬之。
  (二)扣案之OKWAP 牌門號0000000000號行動電話1 支 (含SIM 卡
    1 張），為被告所有對外聯絡販賣海洛因所用之物；又扣案
    之上開海洛因外包裝袋6 個（總重為3.44公克），為被告所
    有，有防止毒品裸露、逸出及潮濕之功用，並便於攜帶，方
    便對外販賣交易，且經鑑定機關就之與毒品分別鑑析其重量
    ，有前述法務部調查局鑑定書可佐，足證該空包裝袋與所盛
    裝之海洛因，並無不可析離之關係，故不能視為毒品之一部
    分而併與沒收銷毀之；扣案之電子秤1 臺，為被告所有供販
    賣海洛因時用以分裝海洛因之物，業據被告供認在卷，均應
    依同條例第19條第1 項宣告沒收之。
  (三)又共同正犯之犯罪所得為新臺幣時，係合併計算，且於全部
    或一部不能沒收時以其財產抵償之，為避免執行時發生重複
    沒收、抵償之情形，故各共同正犯之間係採連帶沒收主義，
    於裁判時僅諭知連帶沒收，不得就全體共同正犯之總所得對
    各該共同正犯分別重複諭知沒收，此與罰金刑應分別諭知、
    分別執行者不同（最高法院95年度臺上字第925 號、94年度
    臺上字第7421號判決意旨參酌）。本件扣案之35,400元中，
    其中有7,000 元為被告及「小龍」前述共同販賣海洛因所得
    之價款，另1,000 元為被告單獨販賣海洛因所得之價款，共
    計8,000 元，業據被告供陳無訛，參諸前揭判決意旨，併依
    同條例第19條第1 項之規定，就扣案之8,000 元沒收之（其
    中7,000 元部分應與「小龍」連帶沒收之）。
  (四)前述OKWAP 牌門號0000000000號行動電話1 支（含SIM 卡 1
    張）、包裝海洛因之外包裝袋6 個、電子秤1 台及被告販賣
    毒品所得8,000 元，均已扣案，無全部或一部不能沒收之情
    形，爰不另為「如全部或一部不能沒收時，追徵其價額或以
    其財產抵償之」之宣告，併此指明。
  (五)至扣案之空分裝袋一大包雖係被告所有，均屬新品，業經本
    院當庭勘驗屬實，應認係預備供被告犯罪所用之物，依刑法
    第38條第1 項第2 款為沒收之諭知。
肆、應適用之法律：
    依刑事訴訟法第299 條第1 項前段，毒品危害防制條例第 4
    條第1 項、第18條第1 項前段、第19條第1 項，刑法第11條
    、第28條、第59條、第37條第2 項、第38條第1 項第2 款，
    判決如主文。
本案經檢察官戊○○到庭執行職務
中　　華　　民　　國　　96　　年　　10　　月　　16　　日
                  刑事第五庭   審判長法  官 侯 廷 昌
                                     法  官 藍 家 偉
                                     法  官 王 紹 銘
以上正本證明與原本無異。
如不服本判決，應於判決收受後10日內，向本院提出上訴狀（須
附繕本）。
                                     書記官 洪 秀 虹
中　　華　　民　　國　　96　　年　　10　　月　　16　　日
附錄本案論罪科刑法條全文：
毒品危害防制條例第4條第1項：
製造、運輸、販賣第一級毒品者，處死刑或無期徒刑；處無期徒
刑者，得併科新臺幣1千萬元以下罰金。
